【裁判字號】    89,訴,1406
【裁判日期】    891229
【裁判案由】    違反野生動物保育法
【裁判全文】
臺灣高雄地方法院刑事判決                        八十九年度訴字第一四六號
    公  訴  人  臺灣高雄地方法院檢察署檢察官
    被      告  甲○○
右列被告因違反野生動物保育法案件，經檢察官提起公訴（八十九年度偵字第八九一
七號），本院判決如左：
    主  文
甲○○未經中央主管機關同意，輸入保育類野生動物之產製品，處有期徒刑柒月。
保育類野生動物之產製品象牙雕刻貳支、象牙摺扇壹支，均沒收。
    事  實
一、甲○○明知大象為保育類野生動物，其產製品非經主管機關許可，不得擅自輸入
    進口，竟於民國八十九年三月初某日，在廈門鼓浪嶼以新台幣（下同）約四千元
    之代價，購買象牙雕刻二支、象牙摺扇乙支及屏風乙個，其中象牙雕刻二支及象
    牙摺扇乙支係屬象牙製品，嗣於同年三月二日下午二時五十分許，自澳門搭機返
    國由高雄小港國際機場入境時，為財政部高雄關稅局會同航警局安檢人員於甲○
    ○之行李箱中查獲，並扣得上開象牙製品。
二、案經財政部高雄關稅局函送台灣高雄地方法院檢察署檢察官偵查起訴。
    理  由
一、訊據被告甲○○固坦承有於右揭時、地攜帶上開象牙製品入境之事實不諱，惟矢
    口否認上開犯行，辯稱：伊於購買前開物品時，商家告訴伊係魚骨頭所製成，伊
    並不知為象牙製品云云。惟查：
  (一)被告確有於右揭時、地攜帶上開象牙製品自澳門入境，而為財政部高雄關稅局會
    同航警局安檢人員於高雄小港國際機場查獲之事實，業據被告供認不諱，並據證
    人即財政部高雄關稅局關員劉清文於法務部調查局高雄航業海員調查站證述屬實
    ，復有中華民國入境旅客申報單、高雄關稅局扣押貨物、運輸工具收據及搜索筆
    錄影本各乙紙、上開物品照片三張附卷可稽，且上開扣案之物品，經送行政院農
    業委員會及法院務調查局鑑定之結果，其中象牙雕刻二支及象牙摺扇乙支認均具
    有牙質類特有之螢光反應，並具有史垂格線（Schreger iine）所形成之角度平
    均值大於或等於一一０度，均為大象象牙（Elephant Ivory）之特徵，屬保育類
    野生動物產製品，有該會八十九年四月七日（八九）農林字第八九○一一七四八
    九號函及該局八十九年三月二十八日000000000號檢驗通知書在卷可
    考。
  (二)據被告於法務部調查局高雄航業海員調查站及本院調查程序中供稱：伊以約四千
    元之代價，購買象牙雕二支、象牙摺扇乙支及屏風乙個等語，然被告既知象牙產
    製品係禁止輸入（參法務部調查局高雄航業海員調查站八十九年七月二十五日調
    查筆錄），而觀之卷附之相片，本件查獲之象牙雕刻、摺扇，不論外觀或材質均
    極易判疑為屬象牙類製品，被告卻仍以約四千元之價額購買。職是，被告顯係知
    悉上開物品為象牙製品，始加以購買，故被告所辯：伊於購買前開物品時，商家
    告訴伊係魚骨頭所製成，伊並不知為象牙製品云云，顯係事後推諉之詞，不足採
    信。
  (三)綜上所述，本件事證明確，被告犯行已堪認定。
二、核被告甲○○所為，係犯野生動物保育法第四十條第一項第一款之未經主管機關
    同意輸入保育類野生動物之產製品罪。爰審酌被告所為，危害自然生態環境，違
    反保育動物之世界潮流，有損國家形象，惟輸入之象牙產製品之數量不多，並非
    販賣牟利，被告之品行，犯罪之動機、目的、手段，及犯後態度等一切情狀，量
    處如主文所示之刑。另扣案之象牙雕刻二支及象牙摺扇乙支，係屬保育類野生動
    物產製品，併依野生動物保育法第五十二條第一項之規定沒收。另按得宣告緩刑
    之要件有二：(1)未曾受有期徒刑以上刑之宣告者，(2)前受有期徒刑以上刑之宣告
    ，執行完畢或赦免後，五年以內未曾受有期徒刑以上刑之宣告者，刑法第七十四
    條定有明文，而被告曾於八十八年間因偽造文書案件，經台灣高雄地方法院判處
    有期徒刑六月，緩刑二年確定，目前尚在緩刑期間，有台灣高等法院被告全國前
    案紀錄表可按，揆諸上揭法條規定，本件被告尚不得宣告緩刑，附予敘明。
據上論斷，應依刑事訴訟法第二百九十九條第一項前段，野生動物保育法第四十條第
一項第一款、第五十二條第一項，判決如主文。
本案經檢察官乙○○到庭執行職務。
中      華      民      國      八十九    年    十二    月    二十九    日
                                  臺灣高雄地方法院刑事第六庭
                                      審判長法  官  莊崑山
                                            法  官  周玉
                                            法  官  洪榮家
右正本證明與原本無異。
如不服本判決，應於判決送達後十日內，向本院提出上訴狀。
                                            書記官  曾定家
中      華      民      國      八十九   年    十二    月    二十九    日
附錄本案論罪科刑法條全文：
野生動物保育法第第四十條第一項第一款：
  有下列情形之一，處六月以上五年以下有期徒刑，得併科新台幣三十萬元以上一百
  五十萬元以下罰金：
一、違反第二十四條第一項規定，未經中央主管機關同意，輸入或輸出保育類野生動
    物之活體或其產製品。


司法院資訊處製作；財團法人民間司法改革基金會備份。
